【裁判字號】    90,上訴,58
【裁判日期】    891130
【裁判案由】    違反槍砲彈藥刀械管制條例
【裁判全文】
臺灣高等法院臺中分院刑事判決                        九十年度上訴字第五八號
    上  訴  人
    即  被  告  丙○○
    選任辯護人  陳沆河
右上訴人因違反槍砲彈藥刀械管制條例案件，不服台灣台中地方法院八十九年度訴緝
字第六二五號中華民國八十九年十一月三十日第一審判決（起訴案號：台灣台中地方
法院檢察署八十九年度偵字第七０五八、一０一０八號），提起上訴，本院判決如左
：
    主  文
原判決撤銷。
丙○○共同以非法方法，剝奪人之行動自由，累犯，處有期徒刑壹年貳月。
    事  實
一、丙○○素行不良，有重傷害、恐嚇、肅清煙毒條例、逃亡及違反槍砲彈藥刀械管
    制條例、麻醉藥品管理條例等前科，其中違反麻醉藥品管理條例所處有期徒刑四
    月，於民國（下同）八十四年四月二十四日執行完畢，仍不知悔改。復因於八十
    九年二月五日二十二時許，夥同楊明竹、陳俊隆在台中縣烏日鄉某處，與乙○○
    等人賭博輸錢，而懷疑乙○○詐賭，丙○○當場以賭具丟擲乙○○，陳俊隆則至
    停放在賭場外由其使用之賓士自小客車內取出手槍二支，將其中一支交予楊明竹
    （丙○○原不知陳俊隆、楊明竹持有槍枝，丙○○對於陳俊隆、楊明竹持槍部分
    未有共同犯意之聯絡），分持進入賭場內，與丙○○基於犯妨害自由之意思聯絡
    ，由丙○○動手毆打乙○○，陳俊隆持手槍對著乙○○，楊明竹以手槍抵住乙○
    ○腰際，共同將乙○○押上該賓士自小客車，由陳俊隆負責駕駛，楊明竹坐在右
    前座，丙○○坐在後座左側，乙○○坐在後座中間，另見狀跟隨上車之雙方朋友
    貓仔、林朝樹則坐在後座右側，載往台中縣大肚山區嶺東商專附近，途中在林朝
    樹不斷勸解下，一度下車協調未果，三人又將乙○○押往台中縣烏日鄉○○路○
    段榮和巷三十號楊明竹、丙○○住處，陳俊隆並以行動電話聯絡不詳姓名之友人
    ，至其台中市○區○○街一段七六巷十六號住處，拿取裝在一只高爾夫球袋內之
    各式槍彈，指示其友人逕行攜往楊明竹、丙○○家中會合（持有槍枝部分丙○○
    未參與）。陳俊隆等三人將乙○○押至丙○○住處後，命乙○○坐在沙發上，約
    過十分鐘，另有三名不詳姓名男子駕車抵達，其中一人背著一只高爾夫球袋進入
    屋內，打開球袋取出長槍三支、手槍二支及數量不詳之子彈放置桌上，陳俊隆及
    不詳姓名之人即不時在乙○○面前把玩槍彈，並稱要乙○○吞下子彈，恫嚇乙○
    ○交付新台幣（下同）一百萬元，經在場之林朝樹、貓仔說項，陳俊隆等三人最
    後同意以五十萬元解決，並要乙○○於當日晚上十二點前交付，否則要讓其死得
    很難看，乙○○答應後，陳俊隆等三人始駕車載乙○○及其友人林朝樹、貓仔離
    去，至台中縣烏日鄉明道中學附近讓乙○○等三人下車，其間限制乙○○行動自
    由約達一小時三十分。乙○○獲釋後，隨即與其友人林朝樹共籌款五十萬元，於
    當晚十二時許交付陳俊隆等三人。嗣經乙○○報案，循線查獲陳俊隆、楊明竹分
    別未經許可持有菲律賓製三０型口徑１２ＧＡＵＧＥ制式霰彈槍一支、德製ＭＰ
    ５Ａ５型口徑９mm制式衝鋒槍一支、菲律賓製Ｍ１６Ａ１型口徑５‧５６mm制式
    步槍一支、巴西製口徑０‧３８吋制式轉輪手槍一支、美國製９２ＦＳ型口徑９
    mm制式半自動手槍一支、奧地利製１７Ｃ型口徑９mm制式半自動手槍一支、口徑
    ９mm制式半自動手槍彈一百五十顆、口徑５‧６mm制式步槍彈一百二十顆、口徑
    ０‧３８吋轉輪手槍彈三十顆、口徑１２ＧＡＵＧＥ制式霰彈四十八顆、美國製
    １５－２型口徑０‧３８吋轉輪手槍一支、口徑０‧３８吋轉輪手槍彈四顆及仿
    ＳＭＩＴＨ＆ＷＥＳＳＵＮ廠口徑０‧３７５吋轉輪手槍製造之仿造手槍二支、
    口徑９mm制式半自動手槍一支（含彈匣）、口徑７‧６２mm制式衝鋒槍一支（含
    彈匣）、口徑０‧３７５吋制式轉輪手槍彈十顆、口徑９mm制式手槍彈十九顆、
    口徑７‧６２mm制式衝鋒槍彈三十顆、義大利製口徑９mm制式半自動手槍一支、
    口徑９mm制式半自動手槍彈六顆（陳俊隆、楊明竹部分業經本院以八十九年度上
    訴字第二０五三號判刑在案）。
二、案經內政部警政署刑事警察局、台中縣警察局及台中市警察局第四分局分別移送
    台灣台中地方法院檢察署檢察官偵查起訴。
    理  由
一、訊據上訴人即被告丙○○否認剝奪他人行動自由犯行，辯稱因乙○○賭博出老千
    ，伊以麻將牌丟乙○○，係阿樹說賭場人太多，不要在賭場談，伊未押乙○○，
    先將乙○○載到嶺東商專，再帶回伊住處，未恐嚇乙○○，僅要求乙○○返還伊
    等輸去的錢，乙○○同意以五十萬元賠償伊等，當天伊看到有四、五支槍，但伊
    未拿槍，亦不知楊明竹、陳俊隆有槍云云。惟查共同被告陳俊隆、楊明竹於警訊
    時已坦承與丙○○共同於右揭時地強押被害人乙○○等情，核與被害人乙○○所
    供大致相符，被告等三人因懷疑被害人詐賭，即將被害人乙○○帶至共同被告楊
    明竹、被告丙○○住所，共同被告陳俊隆復連絡其朋友將置有大批槍彈之高爾夫
    球袋送來該處，並動手毆打被害人，不時在乙○○面前把玩槍彈，要乙○○吞下
    子彈，自係以強暴脅迫手段剝奪被害人行動自由。縱被告丙○○事前不知楊明竹
    、陳俊隆二人持有槍枝，但於該二人取出手槍後，仍與之共同將被害人押往其住
    處，事後並取回其賭輸之金錢，顯與楊明竹、陳俊隆具有剝奪被害人行動自由之
    犯意聯絡，所辯無非飾卸之詞，不足採信，被告犯行已堪認定。共犯楊明竹、陳
    俊隆二人，經本院以八十九年度上訴字第二０五三號判決，認定其二人與被告丙
    ○○有共犯本件之妨害自由罪，有該案判決書在卷可憑（見本院卷第六十九頁）
    ，並此敘明。
二、核被告所為，係犯刑法第三百零二條第一項之剝奪他人行動自由罪。其與楊明竹
    、陳俊隆間，有犯意聯絡及行為分擔，為共同正犯。又被告曾因違反麻醉藥品管
    理條例案件，經判處有期徒刑四月，於八十四年四月二十四日執行完畢，有台灣
    台中地方法院檢察署刑案資料查註紀錄表足憑，五年以內再犯有期徒刑以上之本
    罪，為累犯，應依法加重其刑。原審對被告論罪科刑，固非無見，惟被告僅於妨
    害自由部分與楊明竹、陳俊隆等人有犯意之聯絡，對於楊明竹、陳俊隆持有槍彈
    部分並無犯意之聯絡，原審未分別敘明，而認定被告與楊明竹、陳俊隆有犯意之
    聯絡，原審之認定即有不明確，自有未當，被告上訴意旨仍執前詞否認有妨害自
    由之犯行，自不足採，其上訴雖無理由，然原審判決既有前揭可議，應由本院將
    原審判決撤銷改判。爰審酌被告素行不良，仍不知悔改，因懷疑被害人詐賭，即
    強押被害人索回賭輸之金錢，危害社會治安及其犯罪動機、手段、犯罪後態度等
    一切情狀，衡情量處有期徒刑一年二月。
三、公訴意旨另以：被告丙○○與陳俊隆、楊明竹於前揭時地，強押並恐嚇被害人乙
    ○○，使乙○○心生畏懼，而交付五十萬元，認被告亦涉有刑法第三百四十六條
    第一項之恐嚇取財罪嫌。經查被害人乙○○於案發前，確與被告丙○○及陳俊隆
    、楊明竹等人，在台中縣烏日鄉○○街某處賭場內賭博，當時被告丙○○等三人
    因輸錢，即質疑被害人詐賭，而強押被害人外出，嗣被害人獲釋後，係與其友人
    林朝樹共籌五十萬元交付，已據被害人於警訊及審理中供明，並經林朝樹於本院
    另案訊問時證述無訛，被害人另於原審審理時供稱在被告家中，承認賭博詐賭等
    情，即被告丙○○等三人係因懷疑被害人詐賭，始強押被害人欲索回賭輸之金錢
    ，被害人當時並無相當資力，被告等如非為索回賭輸之金錢，以楊明竹、陳俊隆
    二人擁有之上述強大火力槍彈，依常理應不須如此大費週章，而僅為恐嚇被害人
    五十萬元，顯見被告等確因主觀上認被害人賭博詐賭，始強押被害人外出，欲索
    回賭輸之金錢，自難認有不法所有意圖，所為尚與恐嚇取財罪之構成要件有間，
    不能令負該罪責，惟公訴人認被告此部分行為，與其前開有罪部分，有方法結果
    之牽連關係，為裁判上一罪，故不另為無罪之諭知。
四、據上論斷，應依刑事訴訟法第三百六十九條第一項前段、第三百六十四條、第二
    百九十九條第一項前段、刑法第二十八條、第三百零二條第一項、第四十七條、
    罰金罰鍰提高標準條例第一條前段，判決如主文。
本案經檢察官甲○○到庭執行職務。
中      華      民      國      九十      年      三      月    二十    日
                                  臺灣高等法院臺中分院刑事第三庭
                              審判長法  官  方  艤  駐
                                              法  官  廖  柏  基
                                              法  官  劉  連  星
右正本證明與原本無異。
如不服本判決應於收受送達後十日內向本院提出上訴書狀，其未述上訴之理由者並
得於提起上訴後十日內向本院補提理由書（均須按他造當事人之人數附繕本）。
                                              書記官  顏  子  良
中      華      民      國      九十      年      三      月   二十一   日
附錄論罪科刑法條
刑法第三百零二條第一項：
私行拘禁或以其他非法方法，剝奪人之行動自由者，處五年以下有期徒刑、拘役或三
百元以下罰金。
                                                                        Ｄ


司法院資訊處製作；財團法人民間司法改革基金會備份。
